【裁判字號】    97,訴,3486
【裁判日期】    980605
【裁判案由】    債務不履行損害賠償
【裁判全文】
臺灣臺北地方法院民事判決              97年度訴字第3486號
原      告  丁○○
            乙○○
訴訟代理人  丙○○
被      告  家福股份有限公司
法定代理人  戊○○
訴訟代理人  甲○○
上列當事人間債務不履行損害賠償事件，本院於民國98年5月21
日言詞辯論終結，判決如下：
    主  文
原告之訴及假執行之聲請均駁回。
訴訟費用由原告負擔。
    事 實 及 理 由
甲、程序方面：
    按訴狀送達後，原告不得將原訴變更或追加他訴，但請求之
    基礎事實同一者，不在此限，民事訴訟法第255條第1項第2
    款定有明文。查本件原告起訴時，其訴之聲明原為：被告應
    給付原告新台幣（下同）170萬元，遲延利息部分自民國96
    年6月15日起至清償日止，按年息5％計算之利息，遲延所生
    損害自本件起訴狀繕本送達被告之翌日（即97年5月13日）
    至清償日止，按年息5％計算之利息（見本院卷第2頁），嗣
    於訴訟進行中，將訴之聲明變更為：被告應給付原告丁○○
    33萬元、原告乙○○137萬元，及自本件起訴狀繕本送達被
    告之翌日起（即97年5月13日）至清償日止，按年息5%計算
    之利息（見97年11月13日之言詞辯論筆錄，本院卷第113頁
    ），核上開原告所為訴之變更，顯係基於同一基礎事實而主
    張，該訴之主要爭點有其共同性，各請求利益之主張在社會
    生活上可認為同一或關聯，而就原請求之訴訟及證據資料，
    於審理繼續進行在相當程度範圍內具有同一性或一體性，得
    期待於在同一程序得加以解決，避免重複審理，與首揭民事
    訴訟法第255條第1項第2款之規定並無不合，應予准許。
乙、實體方面：
壹、原告起訴主張：
    原告丁○○為在被告新店分公司之美食街開設「老徐的店」
    ，與被告簽訂美食街商場專櫃租賃契約（下稱系爭契約一）
    ，約定原告丁○○自96年5月9日起承租被告新店分公司編號
    F1F005之店面，並將每日所得依發票金額交付被告，而被告
    則依系爭契約第3條第5項約定，於次日15日內將上月所得扣
    除應付款項後，給付予原告丁○○；又上開店面於同年7月1
    日起改由原告乙○○承租，契約期間一年，並有與被告另行
    簽訂美食街商場專櫃租賃契約（下稱系爭契約二）。詎被告
    自同年6月15日起至同年9月15日止，雖屢經原告詢問、催告
    ，皆未交付應付款予原告，並以新進會計離職、印鑑變更、
    更改契約、傳真之身份證號不清……等藉口搪塞，致原告無
    法承受資金壓力，僅營運至96年8月31日。本件被告雖已於
    96年11月18日給付原告75萬7,138元，惟原告丁○○仍受有
    預期利益損失6萬7,226元【計算式：（5月營業額32萬3,386
    元＋6月營業額42萬3,568元）9％（即依96年度營利事業
    所得稅結算申報案件擴大書面審核實施要點，餐館業全年營
    業收入淨額及非營業收入合計在3,000萬元以下者之純益率
    標準）＝6萬7,226元】、設櫃之設備費用10萬7,500元等損
    害、6月份暫代原給付損失20萬3,789元之損害，而上開金額
    於扣除水電、人事等成本4萬2,386元後，共計33萬6,129元
    （計算式：67,226＋107,500＋203,789－42,386＝336,129
    ）；至於原告乙○○則受有預期利益損失40萬3,938元【計
    算式：（7月營業額32萬5,001元＋8月營業額23萬6,024元）
    9％無法營運之8個月＝40萬3,938元】、6月份暫代原給
    付損失30萬3,822元、7月份暫代原給付損失19萬6,035元、8
    月份暫代原給付損失9萬0,396元、搬遷費用4萬元、遣散勞
    工4人及補貼15萬元、垃圾清運費1萬0,527元、損失加盟技
    術費12萬5,000元，共計137萬0,198元（正確應為131萬
    9,718元）之損害，為此，請求被告就原告所受合計170萬元
    損害，依債務不履行之法律關係對原告負賠償之責。並聲明
    ：(一)被告應給付原告丁○○33萬元、原告乙○○137萬元，
    及自本件起訴狀繕本送達被告之翌日起（即97年5月13日）
    至清償日止，按年息5%計算之利息；(二)陳明願供擔保，請准
    宣告假執行。
貳、被告抗辯：
    原告乙○○與被告簽訂之系爭契約二，租賃期間係96年7月1
    日起至同年8月31日止，非如原告所稱之一年租期，是原告
    乙○○請求無法繼續營業8個月之損害，並無理由。又被告
    公司規定，簽訂美食街商場專櫃租賃契約之相對人如係一般
    公司應提供營利事業登記證、自然人應提供身分證予被告，
    以便建立並審查廠商之基本資料，而被告公司人員雖屢請原
    告乙○○提供，惟其遲至96年9月17日始傳真予被告公司人
    員，致被告於同年9月21日完成用印後才能開始付款作業；
    至於被告於96年5、6月雖有與原告丁○○簽訂系爭契約一，
    然原告丁○○未將該契約完成用印後交還被告，被告因無該
    份契約，無從依照正常付款流程給付貨款，僅能以原告乙○
    ○與被告簽訂之系爭契約二作為付款依據，此已嚴重違反被
    告公司之內部作業程序，從而，被告於96年11月16日付款予
    原告等，並非給付遲延之情形等語，資為抗辯。並聲明：(一)
    駁回原告之訴及其假執行之聲請；(二)如受不利之判決，願供
    擔保，請准宣告免為假執行。
參、兩造不爭執之事項：
一、被告新店分公司編號F1F005之店面自96年5月至8月係開設「
    老徐的店」，而96年5、6月與被告簽約者係原告丁○○，96
    年7月起被告則改與原告乙○○簽約。
二、被告係於96年11月18日給付原告丁○○、乙○○同年5月至8
    月之應付款，共計75萬7,138元，有96年5月至8月專櫃對帳
    單在卷可稽（見本院卷第16頁至28頁）。
肆、得心證之理由：
一、本件原告起訴主張被告新店分公司編號F1F005之店面自96
    年5月至8月係開設「老徐的店」，而96年5、6月與被告簽約
    者係原告丁○○，96年7月起被告則改與原告乙○○簽約；
    又被告係於96年11月18日給付原告丁○○、乙○○同年5月
    至8月之應付款，共計75萬7,138元等事實，有96年5月至8月
    專櫃對帳單（均影本）等件為證（見本院卷第6至28頁），
    且為被告所不爭執，故上開原告主張之事實，自堪信為真實
    。
二、原告又主張被告於原告設櫃期間，均未依約給付應付款予原
    告，並以新進會計離職、印鑑變更、更改契約、傳真之身份
    證號不清……等藉口搪塞，致原告無法承受資金壓力，僅營
    運至96年8月31日，則依債務不履行之法律關係，被告應給
    付原告丁○○33萬元、原告乙○○137萬元等語；被告則以
    前揭情詞置辯，因此，本件應審究之爭點即為：(一)兩造間之
    美食街商場專櫃租賃契約是否成立？(二)被告是否有給付遲延
    而應負賠償責任？(三)如是，則原告得請求損害賠償之範圍為
    何？茲審究如下：
(一)、兩造間之美食街商場專櫃租賃契約是否成立？
１、本件原告丁○○雖無法提出系爭契約一，惟被告並不否認原
    告丁○○於96年5、6月向被告新店分公司承租編號F1F005號
    之店面，且被告稱其與各廠商簽訂美食街商場專櫃租賃契約
    ，皆附有內容相同之美食街設櫃契約簽約事項（本院97年11
    月13日、97年12月18日筆錄，本院卷第113頁背面、第146頁
    ），是原告丁○○與被告間意思表示既已互相合致，自應認
    系爭契約一已經成立生效。
２、按當事人主張有利於己之事實，就其事實有舉證之責任，又
    私人之印章，由自己使用為常態，被人盜用為變態，主張變
    態事實之當事人，自應就此印章被盜用之事實負舉證之責任
    ，有最高法院86年度台上字第717號判決要旨足資參照。本
    件原告乙○○雖主張其與被告間簽訂之系爭契約二，係延續
    原告丁○○與被告簽訂之系爭契約一，租賃期間合計一年，
    然被告卻利用原告存放於被告處之印鑑，事後另行製作卷附
    之契約（見本院卷第7至15頁），將租賃期間更改為96年7月
    1日起至96年8月31日止云云，惟查，原告乙○○於97年7月
    21日言詞辯論期日已自承卷附之契約所蓋用之印文為其印鑑
    ，係屬真正，則原告乙○○自應就其主張該印鑑係遭他人盜
    蓋乙節，負舉證責任，然原告乙○○僅空言主張其有存放印
    鑑於被告處，後遭被告盜蓋云云，自難憑採。據此，卷附契
    約之印鑑既係原告乙○○所蓋，則該契約之賃期間自應依契
    約所載，自96年7月1日起至96年8月31日止。
(二)、被告是否有給付遲延而應負賠償責任？
    按給付有確定期限者，債務人自期限屆滿時起，負遲延責任
    。給付無確定期限者，債務人於債權人得請求給付時，經其
    催告而未為給付，自受催告時起，負遲延責任，民法第229
    條第1、2項定有明文。本件兩造間所簽訂之系爭契約一、系
    爭契約二已成立生效，已如上述，依原告乙○○與被告簽訂
    之系爭契約二第3條第5項約定：「甲方（即被告）對乙方（
    即原告乙○○）之『總營業額』，以當月底為結算日，甲乙
    雙方於對帳無誤後，乙方應立即依已確認之『租金金額』，
    開立發票，向甲方請款。甲方應於乙方開立發票之日起15
    日內，將經雙方確認之『總營業額』，扣除乙方應支付予甲
    方之費用或應償還甲方之債務後，將該餘額，電匯至乙方指
    定之帳戶。甲方倘因電腦作帳情形所產生之付款遲延，乙方
    不得異議。」（見本院卷第7頁），據此，被告分別於同年6
    月2日、7月2日、8月2日、9月7日列印96年5月至8月之專櫃
    對帳單後（見本院卷第16至28頁），尚須將專櫃對帳單傳真
    予原告，經原告將請款發票送達被告公司會計課，被告始為
    付款，該專櫃對帳單之備註亦有說明（見本院卷第16頁），
    然查，原告並未舉證證明已將請款發票送達被告公司會計課
    ，僅空言主張被告以新進會計離職、印鑑變更、更改契約、
    傳真之身份證號不清……等藉口搪塞而給付價金遲延云云，
    尚難憑採。況美食街設櫃契約簽約事項係約定：「5份租賃
    契約用印後，請連同本表格（支票號碼需填寫完整並正確）
    及支票寄回本公司，並附上營利事業登記證、負責人身分證
    影本（非本國籍之負責人請檢附護照及居留證影本）及連帶
    保證人（承租人為個人時）身分證影本各一份。」（見本院
    卷第68頁），查，原告丁○○無法提出用印後之系爭契約一
    ，而原告乙○○則係於96年9月17日下午6時許始傳真其身分
    證影本予被告公司財務組之承辦人員，有傳真影本為證（見
    本院卷第67頁），則被告依約雖有為給付應付款之義務，然
    因不可歸責於被告之上開事由，增加被告電腦作帳之困難度
    ，且依系爭契約第3條第5項約定，因電腦作帳情形所產生之
    付款遲延，原告亦不得異議，是被告於96年11月18日始給付
    原告96年5月至8月之應付款，該延後付款難認可歸責於被告
    ，被告自應不應負價金給付之遲延責任。綜上，原告主張被
    告應負價金給付之遲延責任，既不足採，則有關「原告得請
    求損害賠償之範圍」之爭點，即無再予審究論述之必要，附
    予敘明。
三、綜上所述，原告依債務不履行之法律關係，請求被告應給付
    原告丁○○33萬元、原告乙○○137萬元，及自本件起訴狀
    繕本送達被告之翌日起至清償日止，按年息5%計算之利息，
    為無理由，應予駁回。原告之訴既經駁回，其假執行之聲請
    ，即失所依附，應併予駁回。
伍、本件事證已臻明確，兩造其餘攻擊防禦方法，核與本件判決
    結果無影響，無庸逐一論述，併此敘明。
陸、據上論結，本件原告之訴為無理由，依民事訴訟法第78條規
    定，判決如主文。
中    華    民    國    98    年    6     月    5     日
                  民事第一庭    法  官  楊晉佳
以上正本係照原本作成。
如對本判決上訴，須於判決送達後20日內向本院提出上訴狀。
中    華    民    國    98    年    6     月    5     日
                                書記官  蘇炫綺


司法院資訊處製作；財團法人民間司法改革基金會備份。
